臺灣高等法院臺中分院刑事判決　　　96年度交上易字第1535號
上　訴　人　臺灣臺中地方法院檢察署檢察官
被　　　告　乙○○
上列上訴人因被告過失致死等案件，不服臺灣臺中地方法院96年
度交易字第386號中華民國96年7月17日第一審判決（起訴案號：
臺灣臺中地方法院檢察署96年度偵字第7325號），提起上訴，本
院判決如下：
    主  文
原判決撤銷。
乙○○服用酒類，不能安全駕駛動力交通工具而駕駛，處有期徒
刑陸月，減為有期徒刑參月；又因過失致人於死，處有期徒刑壹
年陸月，減為有期徒刑玖月。應執行有期徒刑拾月。
    事  實
一、乙○○明知服用酒類後，反應力及注意力均會降低，無法安
    全駕駛動力交通工具，仍於民國（下同）九十六年三月十三
    日晚上六時許，在其位於臺中縣霧峰鄉○○村○○路五二六
    之三號之住處，喝完高粱酒後已無法安全駕駛動力交通工具
    ，旋於同年三月十四日凌晨一時十分許，駕駛車牌號碼５８
    ８６－ＮＣ號自小客車搭載年籍不詳之友人，沿臺中市○○
    ○路往中投公路方向行駛，途經臺中市○○○路與高工路之
    有號誌管制路口時，原應注意汽車行駛，應依號誌行駛，不
    得闖越紅燈；在市區道路之行車速度，時速不得超過５０公
    里及飲用酒類後吐氣所含酒精濃度超過每公升０．２５毫克
    或血液中酒精濃度超過百分之０．０５以上者，不得駕車。
    而依當時情形，天候晴、夜間有照明、路面乾燥、無缺陷、
    無障礙物、視距良好，並無不能注意之情事，竟疏未注意於
    此，於酒後注意力薄弱時冒然以時速約一百公里之速度在上
    揭路口闖紅燈往前行駛。適有盧珠貴騎乘車牌號碼ＪＯＵ－
    ８８７號重型機車，遵循交通號誌指示行駛，沿高工路由南
    往北方向行駛至上址路口時，因乙○○未注意上開注意義務
    ，而正面撞上盧珠貴所騎乘之機車，盧珠貴並因而人車倒地
    ，經送醫急救後，仍因車禍致頭胸部外傷併內出血，於同日
    凌晨一時十分許不治死亡。而經警到場對乙○○施以酒精濃
    度吐氣測試，其呼氣所含酒精濃度高達每公升０．８７毫克
    ，始知悉其酒後駕車肇事致人死亡之情。
二、案經台中市警察局第三分局移送臺灣臺中地方法院檢察署檢
    察官偵查起訴。
    理  由
壹、程序方面：
    按被告以外之人（包括證人、鑑定人、告訴人、被害人及共
    同被告等）於審判外之陳述雖不符刑事訴訟法第一百五十九
    條之一至之四等四條之規定，而經當事人於審判程序同意作
    為證據，法院審酌該言詞陳述或書面陳述作成時之情況，認
    為適當者，亦得為證據；當事人、代理人或辯護人於法院調
    查證據時，知有刑事訴訟法第一百五十九條第一項不得為證
    據之情形，而未於言詞辯論終結前聲明異議者，視為有前項
    之同意，同法第一百五十九條之五定有明文。立法意旨在於
    傳聞證據未經當事人之反對詰問予以核實，原則上先予排除
    。惟若當事人已放棄反對詰問權，於審判程序中表明同意該
    等傳聞證據可作為證據；或於言詞辯論終結前未聲明異議，
    基於尊重當事人對傳聞證據之處分權，及證據資料愈豐富，
    愈有助於真實發見之理念，且強化言詞辯論主義，使訴訟程
    序得以順暢進行，上開傳聞證據亦均具有證據能力。本件證
    人林嘉宏固曾於警詢中為陳述，其性質雖屬傳聞證據，惟查
    無符合同法第一百五十九條之一至之四等前四條之情形，其
    所為之上開警詢筆錄內容，業經本院審理時予以提示並告以
    要旨，且各經檢察官及被告等人表示意見。當事人已知上述
    筆錄乃傳聞證據，且均未於言詞辯論終結前對該筆錄內容聲
    明異議，依上開規定，是其於警詢中之證言已擬制同意其有
    證據能力，本院審酌上開筆錄作成時，較無人情施壓或干擾
    ，亦無不當取供之情形，認為以之作為本案之證據亦屬適當
    ，是其於警詢中之證言自具有證據能力。
貳、實體方面：
一、上揭酒後駕車並超速闖紅燈肇事致被害人盧珠貴死亡之事實
    ，業據被告乙○○於警詢、偵查中、原審及本院審理中坦白
    承認，核與目擊證人林嘉宏於警詢中證述之情節大致相符，
    並有道路交通事故調查報告表（一）、（二）、道路事故現
    場圖、事故現場照片二十二張、刑法第１８５－３案件測試
    觀察紀錄表、酒精測定紀錄表、臺中市警察局舉發違反道路
    交通管理事件通知單、中山醫院生化檢驗報告表附卷可稽。
    又被害人盧珠貴係因本件車禍頭胸部外傷併內出血死亡等情
    ，業據臺灣臺中地方法院檢察署檢察官督同法醫相驗明確，
    有相驗屍體證明書、驗斷書、勘驗筆錄附卷可參。按刑法第
    一百八十五條之三，條文中所稱「不能安全駕駛動力交通工
    具」係屬不確定之法律概念，除衡之行為人駕車時飲用酒類
    之程度及血液中酒精含量之多寡外，並應參以行為人當時之
    精神狀態、駕馭車輛之情形及對於交通號誌或指揮之遵守能
    力，以資相佐，斷非徒以飲酒數量作為取決是否成罪之唯一
    標準。惟駕駛人於呼氣中酒精濃度達每公升零點五五毫克以
    上者，依據科學數據統計結果，其肇事率為常人之十倍，固
    呼氣中酒精濃度達每公升零點五五毫克以上者，得認為不能
    安全駕駛，已無疑議，法務部八十八年五月十八日法八八檢
    字第００一六六九號函即同此意旨。被告駕車前即已飲用酒
    類，於駕駛車輛肇事後，經警測定其吐氣中所含酒精成分已
    達每公升０．８７毫克，揆之前揭說明，其駕駛車輛之注意
    能力已因飲酒而較平日為低，並超速闖紅燈致與他車發生碰
    撞，顯已不能安全駕駛動力交通工具事證明確，被告酒後不
    能安全駕駛動力車輛之犯行堪予認定。復按汽車行駛時，行
    車速度，應依速限標誌或標線之規定（肇事路段限速五十公
    里）。而汽車行駛至交岔路口，其行進、轉彎應遵守燈光號
    誌之指示。又飲用酒類或其他類似物後其吐氣所含酒精濃度
    超過每公升０．２５毫克或血液中酒精濃度超過百分之０．
    ０５以上者，不得駕駛汽車。道路交通安全規則第九十三條
    第一項第一款、第一百零二條第一項第一款、第一百十四條
    第二款分別定有明文。被告駕車應注意上述道路交通安全規
    定，而依當時天候晴、夜間有照明、路面乾燥、無缺陷、無
    障礙物、視距良好，並無不能注意之情形，被告竟疏不注意
    於此，於酒後注意力薄弱時冒然以時速約一百公里之速度在
    上揭路口闖紅燈往前行駛，以致肇事，被告顯有過失。再以
    被害人盧珠貴確係因本件車禍造成上開傷害以致死亡，係因
    被告之過失行為所致，是被害人死亡與被告過失行為其間有
    相當因果關係，堪予認定。綜上事證，足徵被告之自白與事
    實相符，其過失致死之犯行，亦堪予認定。
二、按汽車駕駛人，無駕駛執照駕車，酒醉駕車，吸食毒品或迷
    幻藥駕車，行駛人行道或行經行人穿越道不依規定讓行人優
    先通行，因而致人受傷或死亡，依法應負刑事責任者，加重
    其刑至二分之一，道路交通管理處罰條例第八十六條第一項
    ，固定有明文。惟上開應依法加重其刑至二分之一之規定，
    法條既明定汽車駕駛人於一定違規之情形（如無駕駛執照駕
    車，酒醉駕車）駕駛汽車致人傷亡，依法應負刑事責任時，
    始有適用，換言之，係肇事者在一定之違規情形下依法應負
    過失致人於死或過失傷害之刑事責任時，始有適用（最高法
    院九十二年度台非字第六０號判決意旨參見）。核被告飲酒
    後駕車肇事致被害人死亡之所為，係犯刑法第一百八十五條
    之三之服用酒類不能安全駕駛動力交通工具而駕駛罪、第二
    百七十六條第一項之過失致人於死罪。另查被告汽車駕駛人
    ，酒醉駕車因而致人死亡，依法應負刑事責任，所犯過失致
    死罪部分，應依道路交通管理處罰條例第八十六條第一項之
    規定加重其刑。又被告所犯上開二罪，其中酒後不能安全駕
    駛動力交通工具而駕駛罪係屬故意犯，至被告所犯過失致死
    罪部分則係屬過失犯行，上開二罪之犯罪態樣不同，犯意各
    別，犯罪構成要件不同，是上開二罪應予分論併罰。再本件
    被告肇事後於員警到達現場時，被告仍在肇事車內，員警已
    發覺其係本件車禍肇事之人，此已據被告於原審審理中所供
    明（見原審卷第五六頁），尚無自首之適用，附此敘明。
三、原審認被告犯行事證明確，予以論罪科刑，固非無見，惟查
    ：按被告以外之人於審判外之言詞或書面陳述，除法律有
    規定者外，不得作為證據，刑事訴訟法第一百五十九條第一
    項定有明文。而所謂法律有規定者，即包括同法第一百五十
    九條之一至之五所規定傳聞證據具有證據能力之例外情形。
    故如欲採被告以外之人於審判外之言詞，即如警詢或檢察官
    偵查中之言詞為證據時，必須符合法律所規定之例外情形，
    方得認其審判外之陳述有證據能力，並須於判決中具體說明
    其符合傳聞證據例外可信之情況及心證理由，否則即有違證
    據法則及判決不備理由之違誤（參見最高法院九十三年台上
    字第五七二六號判決）。原審判決援引證人林嘉宏於警詢中
    之供述證據，資為認定被告有本件原判決事實欄所記載犯罪
    事實之基礎，惟該供述證據係審判外之陳述，原審就上開證
    人於審判外之陳述，如何認為有證據能力未加說明，自屬判
    決不備理由。次按，刑罰之量定，固屬法院自由裁量之職
    權行使，惟刑事審判之量刑，旨在實現刑罰權之分配的正義
    ，故法院對科刑判決之被告量刑，應符合罪刑相當原則，使
    罰當其罪，以契合人民之法律感情。此所以刑法第五十七條
    明定科刑時應審酌一切情狀，尤應注意該條所列各款情形，
    以為科刑輕重之標準（參照最高法院九十五年度台上字第一
    七七九號判決意旨）。查本件被害人已離婚，被害人子女之
    監護人即其前夫與被害人之父母就損害賠償問題，固然意見
    不一致，然本案被告酒醉駕車、闖紅燈、超速行駛以致撞及
    被害人，足認被告就本案行為具有重大過失，被告於肇事後
    ，均未能積極與被害人家屬進行和解，難見已有悔悟之心，
    原判決未充分審酌上開情狀，原判決所量處之刑度尚屬過輕
    。
四、檢察官上訴意旨略謂：被告乙○○酒醉駕車、闖紅燈、超速
    行駛，置他人生命於不顧，造成被害人盧珠貴死亡，被害人
    之子女一輩子失去母愛，其犯後無懺悔之意，未曾探視慰問
    死者子女，尚未與被害人家屬達成和解，原審量刑顯屬過輕
    等語，指摘原判決量刑過輕，為有理由，原判決既有前揭可
    議之處，自應由本院將原判決予以撤銷改判。爰審酌被告因
    酒醉後已不能安全駕駛，仍不顧公眾之安危，貿然駕車，又
    闖紅燈超速行駛，置他人生命於不顧，且因重大過失肇事致
    他人死亡，情節嚴重，惟肇事後坦承犯行，又本件因被害人
    已離婚，被害人子女之監護人即其前夫與被害人之父母就損
    害賠償問題，雖意見兩歧，然被告迄今未能與被害人家屬達
    成和解，被害人家屬除領取強制保險之保險金外，被告僅給
    付十一萬元殯葬費、三萬元奠儀（見本院卷第三七頁），難
    認被告已有悔悟之心，及被告犯後坦承犯行之態度等一切情
    況，就所犯上開二罪分別量處如主文第二項所示之刑。又本
    案被告犯罪時間在中華民國九十六年四月二十四日以前，合
    於減刑條件，應併依中華民國九十六年罪犯減刑條例第二條
    第一項第三款之規定，各減其宣告刑二分之一，及定其應執
    行之刑。
據上論斷，應依刑事訴訟法第三百六十九條第一項前段、第三百
六十四條、第二百九十九條第一項前段，刑法第一百八十五條之
三、第二百七十六條第一項、第五十一條第五款，道路交通管理
處罰條例第八十六條第一項，中華民國九十六年罪犯減刑條例第
二條第一項第三款、第七條、第十條第一項，刑法施行法第一條
之一，判決如主文。
本案經檢察官甲○○到庭執行職務。
中　　華　　民　　國　　96　　年　　10　　月　　24　　日
            刑事第十一庭　審判長法　官　陳　朱　貴
                                法　官　郭　同　奇
                                法　官　胡　文　傑
上列正本證明與原本無異。
不得上訴。
                                書記官  陳　文  琴
中　　華　　民　　國　　96　　年　　10　　月　　24  　日
附錄所犯法條：
中華民國刑法第185條之3
服用毒品、麻醉藥品、酒類或其他相類之物，不能安全駕駛動力
交通工具而駕駛者，處一年以下有期徒刑、拘役或三萬元以下罰
金。
中華民國刑法第276條
因過失致人於死者，處二年以下有期徒刑、拘役或二千元以下罰
金。
從事業務之人，因業務上之過失犯前項之罪者，處五年以下有期
徒刑或拘役，得併科三千元以下罰金。
